臺灣板橋地方法院民事裁定          100年度消債更字第171號
聲  請  人  林家暄
代  理  人  黃俊六律師
上列當事人聲請消費者債務清理事件，本院裁定如下：
    主  文
聲請人林家暄自中華民國一百年九月三十日下午四時起開始更生
程序。
命司法事務官進行更生程序。
    理  由
一、本件聲請意旨略以：聲請人因有不能清償債務之情事，目前
    債務總金額為新臺幣（下同）1,238,392元，曾於99年9月以
    書面向最大債權金融機構國泰世華商業銀行股份有限公司（
    下稱國泰世華銀行）請求共同協商債務清償，因聲請人平均
    月薪約為21,000元，扣除每月最低生活費及扶養費後，實無
    法支付最大債權金融機構國泰世華銀行提出之每月清償8,82
    7元之協商方案，故協商不成立，爰請求裁定准予更生云云
    。
二、按債務人不能清償債務或有不能清償之虞者，得依本條例所
    定更生程序，清理其債務；債務人無擔保或無優先權之債務
    總額未逾 1,200萬元者，於法院裁定開始清算程序或宣告破
    產前，得向法院聲請更生；債務人對於金融機構因消費借貸
    、自用住宅借款、信用卡或現金卡契約而負債務，在聲請更
    生或清算前，應提出債權人清冊，以書面向最大債權金融機
    構請求協商債務清償方案，並表明共同協商之意旨；債務人
    與金融機構協商成立者，不得聲請更生或清算。但因不可歸
    責於己之事由，致履行顯有重大困難者，不在此限；本條例
    施行前，債務人依金融主管機關協調成立之中華民國銀行公
    會會員，辦理消費金融案件無擔保債務協商機制與金融機構
    成立之協商，準用前項之規定；法院開始更生程序之裁定，
    應載明其年、月、日、時，並即時發生效力；法院裁定開始
    更生或清算程序後，得命司法事務官進行更生或清算程序，
    必要時得選任律師、會計師或其他適當之自然人或法人一人
    為監督人或管理人，消費者債務清理條例第3條、第42條第1
    項、第151條第1項、第5項、第6項、第45條第1項、第16 條
    第1項分別定有明文。
三、經查：
（一）聲請人於提出本件更生之聲請前，曾向聲請人之最大債權
      金融機構國泰世華銀行表明協商之意思，經國泰世華銀行
      以聲請人尚積欠無法納入前置協商之債務為由通知協商不
      成立，此有聲請人所附國泰世華銀行前置協商不成立通知
      書在卷可參。聲請人據以聲請更生，本院自應綜合聲請人
      目前全部收支及財產狀況，評估是否已不能維持符合人性
      尊嚴之最基本生活條件，而有「不能清償或不能清償之虞
      」之情。
（二）就聲請人本人之必要生活支出部分，聲請人並未提出全部
      憑證以資證明，無從審酌是否均屬必要之費用，此部份因
      消費者債務清理條例之立法目的，係為使不幸陷入經濟困
      境之人得以清理債務、重建生活，並在清理過程中能保有
      符合人性尊嚴之最低基本生活，而非維持債務人過去慣常
      之寬逸生活，是於評估債務人是否有不能清償或履行原協
      商方案是否顯有重大困難時，並非由聲請人任意主張其基
      本生活費用之數額，否則將造成揮霍無度以致清償能力降
      低，反而易使更生程序無從進行，因此本院認應以內政部
      所公告之99年度新北市低收入戶最低生活費用每人每月為
      10,792元計算始為合理。
（三）查聲請人提出之勞工保險被保險人投保資料表，其上載明
      聲請人於99年9月協商當時任職於家音電子企業有限公司
      ，每月薪資為17,280元。是以聲請人一個月平均收入17,2
      80元，扣除每月基本生活費用10,792元，尚餘6,488元（1
      7,280元－10,792元＝6,488元），已不足以清償國泰世華
      銀行提議每月清償8,827元之協商條件方案，可見聲請人
      顯有不能清償債務之情事存在。
四、綜上所述，本件聲請人為一般消費者，並未從事營業活動。
    其有無法清償債務之虞情事，又所負無擔保或無優先權之債
    務，並未逾1,200萬元，且未經法院裁定開始清算程序或宣
    告破產，復查無消費者債務清理條例第6條第3項、第8條或
    第46條各款所定駁回更生聲請之事由存在，則聲請人聲請更
    生，應屬有據，自應准許。
五、依消費者債務清理條例第11條第1項、第45條第1項、第16條
    第1項，裁定如主文。聲請人於更生程序開始後，應另提出
    足以為債權人會議可決或經法院認為公允之更生方案以供採
    擇，俾免更生程序進行至依消費者債務清理條例第61條規定
    應行清算之程度，附此敘明。
中    華    民    國   100    年    9     月    30    日
                  民事第二庭    法  官  張谷輔
上為正本係照原本作成
本件不得抗告
本裁定已於100年9月30日下午4時公告
中    華    民    國   100    年    9     月    30    日
                                書記官  尤秋菊